臺灣彰化地方法院民事判決　94年度訴更字第2號
原　　　告　乙○○
訴訟代理人　張柏山律師
複代理人　　羅淑菁律師
被　　　告　祥成開發股份有限公司
　　　　　　　　　　　　之8
法定代理人　丁○○
　　　　　　　　　　　　號11.
訴訟代理人　甲○○
上列當事人間請求給付補償金事件，本院於民國94年9月6日言詞
辯論終結，判決如下：
    主  文
被告應給付原告新台幣伍拾玖萬貳仟陸佰元及自民國九十四年七
月二十二日起至清償日止，按週年利率百分之五計算之利息。
訴訟費用由被告負擔。
本判決於原告以新台幣貳拾萬元供擔保後，得假執行。
    事實及理由
一、原告主張：緣訴外人丙○○於民國74年間，向被告購買坐落
    彰化縣芳苑鄉○○段387、388地號2筆之海埔新生地，面積
    共2.5543公頃，後因被告未依約按台灣省政府核定之開發計
    劃施工，且施工品質不良，經丙○○與被告協調後，被告於
    86年6月21日終與丙○○簽訂協議書，同意按丙○○所購買
    之土地面積，以每公頃補償丙○○新台幣（下同）330000元
    計，合計應補償丙○○共842600元，後丙○○與被告將協議
    書第4條修正為「．．．每公頃先給付100000元，餘款於被
    告取得土地之前給付，或以被告分配之社區地30坪抵償」，
    惟被告僅補償丙○○250000元，尚欠592600元未給付，且被
    告業已依上述修正約定，取得社區用地，並已全部移轉於他
    人，亦未依約將土地移轉給丙○○。後丙○○於92年4月8日
    與原告簽定債權讓與契約書，將其上開對被告之592600元債
    權讓與給原告，原告已依法將此債權讓與之事通知被告，自
    得依法向被告請求給付上述補償金。又本件原告乃係單純受
    讓丙○○就上開與被告協議之補償金債權，且業已依法通知
    被告，無關任何契約義務之承擔，被告雖辯稱其係因遭丙○
    ○等地主脅迫始在受迫之不得已情況下與丙○○等地主簽訂
    上開協議書，然查地主丙○○等人乃係因被告未依約按原核
    定之計劃書施工、並因被告施工之品質不良等因素，經與被
    告協調後，被告同意補償，始與被告簽訂協議書，究其過程
    ，乃係正當權利之行使，並無非法脅迫可言，況被告就此亦
    無法舉證證明其究係受何人如何之脅迫而簽訂協議書，故其
    此點所辯，亦屬空口，是提出上開協議書、債權讓與契約書
    、債權讓與通知存證信函及回證、本院92年度簡上字第110
    號判決及確定證明書、本院93年度訴字第771號判決影本各1
    份為證，並聲明：除假執行擔保金額外，如主文所示。
二、被告則以：被告與丙○○上開之協議內容，係附有丙○○等
    地主應立即停止抗爭之義務，並非無條件之補償，故原告於
    受讓丙○○上開債權之同時，亦應承擔丙○○之義務，究其
    性質，應屬契約承擔，並非單純之債權讓與，而被告並未同
    意丙○○與原告間之契約承擔，也未收受所謂債權讓與之通
    知，故原告與丙○○間之補償金移轉約定對被告並無效力。
    又本件協議，被告乃係遭丙○○等地主脅迫始簽訂，且協議
    之內容造成被告須承受莫大之損失，被告自得主張依民法第
    227條之2之規定，請求依情事變更原則增、減給付或變更其
    他原有之法律效果。再者丙○○等地主於取得土地後，上開
    土地之市價已上漲多倍，丙○○等人並無損失，自無向被告
    請求補償之可言。故提出新聞數則、上開土地之登記謄本影
    本1份為證，並聲明：駁回原告之訴及假執行之聲請等語。
三、程序方面：
    本件被告原主張系爭事實非因不動產涉訟，且被告係設在台
    北市，故請求依民事訴訟法第2條第2項之規定，聲請將本件
    移轉由台灣台北地方法院管轄等語，然查本件原亦曾經本院
    原審裁定移轉由台灣台北地方法院管轄，經原告上訴，為台
    灣高等法院台中分院將原裁定廢棄，並發回本院審理，此有
    本院94年度訴字第224號及台灣高等法院台中分院94年度抗
    字第441號卷附卷可參，被告就此再為爭執，顯無理由，仍
    應由本院續為審理，合先敘明。
四、兩造不爭執之事實：
    被告確有於86年6月21日與訴外人丙○○簽訂協議書，同意
    就丙○○向被告所買受之彰化縣芳苑鄉○○段387、388地號
    土地、面積共2.5534公頃，以每公頃給費補償金330000元計
    ，即合計共應給付842600元之補償金給丙○○，並已依約給
    付其中之250000元給丙○○。
五、得心證之理由：
    本件原告主張之事實，已據其提出上開丙○○與被告所簽訂
    之協議書、丙○○將其對被告上開債權讓與給原告之契約書
    、原告通知被告上開債權讓與事實之存證信函附回證影本各
    1 份附卷為證，被告雖否認有收受前述債權讓與之通知，惟
    此顯與上開存證信函回證記載之事實不符，無可採信。
    而被告就此雖復抗辯稱：伊與丙○○之協議係附有條件，並
    非片面之金錢補償，故原告與丙○○間之補償金轉讓行為，
    應屬契約承擔，並非債權讓與，依法應得被告之同意始生效
    云云。然按所謂契約承擔，係指契約之當事人一方，將其因
    契約所生之權利義務，概括的讓與第三人承受之情形，就此
    ，第三人已總括的承受讓與人就原契約關係所生之權利與義
    務，而成為原契約之當事人，此當然與單純之債權讓與、即
    受讓人僅係承受讓與人之債權而得對債務人請求給付、並非
    因此而成為契約當事人之一方之情形大有不同，是本件原告
    與丙○○之上開約定，究為契約承擔或係債權讓與，應取決
    於雙方約定之內容而定。查原告與丙○○之契約書係以「債
    權讓與契約書」為題，並約定「讓與人丙○○（稱甲方）與
    受讓人乙○○（稱乙方），雙方就甲方對祥成開發股份有限
    公司（稱丙方）之補償費讓與乙方，訂立本契約，其詳如下
    ：一、甲方係彰化縣永興區海埔新生地之土地承購戶，承購
    土地詳如所附協議書。依該協議書第一、三項約定丙方應償
    甲方每公頃新台幣（下同）參拾參萬元，計應補償甲方捌拾
    肆萬貳仟陸佰元正。二、右開補償費丙方僅給付甲方貳拾伍
    萬元，尚欠伍拾玖萬貳仟陸佰元迄今未付。甲方就本債權即
    日讓與乙方，由乙方取得全部債權，依法行使權利，恐口說
    無憑，特立本約為證」，究其內容，乃係丙○○將其對被告
    之上開補償費債權讓與給原告之約定，並未論及是否由原告
    承受丙○○就原協議書當事人之地位或由原告承擔原協議書
    之權利、義務，至為明確，依其約定之旨趣，當屬債權讓與
    而非契約承擔，則被告辯稱其與丙○○協議之內容係附有請
    丙○○等地主停止抗爭為條件，而主張原告與丙○○之約定
    係屬契約承擔之說詞顯屬誤解，應以原告主張為可採，是依
    民法第297條第1項前段「債權之讓與，非經讓與人或受讓人
    通知債務人，對於債務人不生效力」之規定，原告既已將前
    述債權讓與之事實以存證信函通知被告，則丙○○將其對被
    告之補償金債權讓與原告即已對被告生效，並無須徵得被告
    之同意。
    又被告辯說其當時係受丙○○等地主之脅迫下，始與丙○○
    等人簽訂上開協議書，且協議之內容使其蒙受重大損失，應
    有情事變更原則之適用等等，然其就此僅提出報紙新聞數則
    為證，且依新聞報導之內容所示，均係直指上開永興海埔新
    生地開發案因未按原計劃開發、疑有地方政府官員圖利廠商
    而引發相關民眾抗爭之經過，究其報導，地主之抗爭實為合
    法權利之行使，難謂為非法之脅迫，且本件情形，亦無何情
    事變更之可言，被告自無從依情事變更規定而為主張。
    再被告復辯稱上開海埔新生地之地主業因地價上漲而獲利，
    已無損失，然此與被告和丙○○當初係為使上開開發案得以
    順利通過政府驗收、始同意補償丙○○等地主而協議之內容
    並無關連，更與丙○○事後將此補償金債權讓與給原告無涉
    ，自無從採為有利於其之認定。
    另查被告依修正之協議第四條約定，雖得選擇將所餘補償款
    592600元以現金給付或以所分配取得之社區地30坪移轉給被
    告抵償，然因被告於分配取得上開土地後，均已將所取得之
    土地移轉給第3人所有，此經被告於本院93年度訴字第771號
    民事事件中陳明在卷，有上開判決書影本附卷可查，是被告
    就此補償之給付方式已無從選擇，僅能以現金給付之方式來
    履行。
    按「債權人基於債之關係，得向債務人請求給付」，此民法
    第199條第1項定有明文。查本件訴外人丙○○對被告確實存
    有上開補償金之債權592600元，且丙○○亦確已於92年4月8
    日將該債權讓與給原告，原告並就將此事實通知被告，業經
    本院認定如上，是以原告依上開規定，請求被告給付上開補
    償金592600元及自起訴狀繕本送達之翌日即94年7月22日起
    至清償日止，按年息百分之5計算之利息，為有理由，應予
    准許。
    另原告陳明願供擔保，請求宣告假執行，依法亦核無不合，
    爰酌定相當之擔保金額，予以准許。
六、訴訟費用依據：民事訴訟法第78條。
中　　華　　民　　國　　94　　年　　9　　月　　20　　日
                  民事第一庭    法　官　葛永輝
以上正本係照原本作成。
如對判決上訴，應於判決送達後20日內向本院提出上訴狀。
中　　華　　民　　國　　94　　年　　9　　月　　20　　日
                      　　　    書記官　田慧賢
